【裁判字號】    97,易,157
【裁判日期】    970701
【裁判案由】    詐欺
【裁判全文】
臺灣宜蘭地方法院刑事判決               97年度易字第157號
公  訴  人  臺灣宜蘭地方法院檢察署檢察官
被      告  丙○○
選任辯護人  李秋銘律師
            黃金亮律師
上列被告因詐欺案件，經檢察官提起公訴（96年度偵字第3189號
），本院判決如下：
    主  文
丙○○幫助意圖為自己不法之所有，以詐術使人將本人之物交付
，未遂，處有期徒刑肆月，如易科罰金，以新臺幣壹仟元折算壹
日，減為有期徒刑貳月，如易科罰金，以新臺幣壹仟元折算壹日
。
    事  實
一、丙○○知悉一般民眾均可至金融機構申辦帳戶，且存摺、提
    款卡、提款卡之密碼係具高度屬人性之理財工具，而可預見
    自其處取得存摺、提款卡、提款卡密碼之人可能遂行不法所
    有意圖用以施詐取財，仍以縱若有人持以犯罪亦不違反其本
    意之幫助詐欺犯意，於民國96年4月10 日後之某日，在不詳
    地點，交付其於第一商業銀行宜蘭分行所申辦之0000000000
    0 號帳戶存摺、印鑑及密碼予姓名、年籍不詳之某詐騙集團
    成員，嗣該詐騙集團基於意圖為自己不法所有之犯意，於96
    年4月20日下午2時許，撥打電話予乙○○，佯稱乙○○遭人
    冒名開立人頭帳戶，並要求乙○○撥打指定之電話，嗣乙○
    ○依指示撥打電話後，一自稱「林組長」之詐騙集團成員要
    求乙○○提領帳戶內存款，匯入丙○○上開銀行帳戶中，致
    乙○○陷於錯誤，於是日前往位於臺北市○○○路○段102號
    之中國信託商業銀行大安分行，匯款新臺幣（下同）136 萬
    8,000 元至丙○○前開銀行帳戶內，幸乙○○家人察覺有異
    報警，丙○○上開帳戶隨即遭列為警示帳戶，詐騙集團成員
    始未能提領帳戶內之款項而得逞。
二、案經宜蘭縣政府警察局宜蘭分局報請臺灣宜蘭地方法院檢察
    署檢察官偵查起訴。
    理  由
一、訊據被告丙○○固坦承上開第一商業銀行宜蘭分行00000000
    000 號帳戶係其所申辦，惟矢口否認有何幫助詐欺取財之犯
    行，辯稱：帳戶係遺失，無幫助詐欺之犯意云云，然查：
（一）被告之第一商業銀行宜蘭分行00000000000 號帳戶係其於
      96 年4月10日申辦，被害人乙○○隨即於同月20日接獲詐
      騙電話，並匯款136萬8,000元至丙○○前開銀行帳戶內，
      幸未遭提領，此情業據證人乙○○、吳鈴絹陳述在卷，並
      有中國信託商業銀行匯款申請書、乙○○於中國信託商業
      銀行之帳戶交易明細、被告於第一商業銀行開戶人基本資
      料、印鑑卡及帳戶交易明細告1 份附卷可稽，此部分之事
      實明確。
（二）被告雖於警詢時辯稱：伊去買便當回來就發現機車坐墊被
      人撬開，第一銀行、華南銀行及臺灣銀行之存摺、印鑑及
      提款卡均遭竊，下落不明，伊有打電話去銀行辦掛失止付
      云云；於偵查中復稱：伊於96年4 月份申辦帳戶，是要存
      錢用，後來在宜蘭市○○路上因放在機車內被打開偷走，
      帳戶、提款卡、密碼及印章都放在一起，因為工作太忙忘
      記報警，一直到5 月多才發現，發現後有告訴老闆甲○，
      甲○要伊趕緊去辦掛失，伊有去辦云云；於本院審理時再
      辯稱：伊於96年4月底、5月初時發現存摺、印章等物遺失
      ，遺失的時間忘記了，但是在買中餐時，是在中山路上，
      共遺失了3本存摺、印章2枚及臺灣銀行的提款卡1 張，伊
      於96年4月申請臺灣銀行及第一銀行之帳戶，1本是給老闆
      匯工資用的，1 本是自己要存私房錢用的，發現帳戶遺失
      後，因驚慌失措所以沒有報警云云，然被告於遭竊後，並
      無辦理掛失存摺、印章及提款卡之紀錄，此有第一商業銀
      行宜蘭分行96年8月28日一宜蘭字第90145號函、97年4 月
      23日一宜蘭字第00124 號函在卷可稽，倘被告之機車坐墊
      遭人撬開，重要之金融理財工具及個人印鑑亦遭竊遺失，
      衡情應立即報警並向金融機構辦理掛失，以防免損失之擴
      大或遭有心人士之利用，被告卻捨此救濟途徑，空言因驚
      慌失措或因工作忙碌而未報警或辦理掛失，所辯顯不可採
      。又倘被告申辦帳戶確係供老闆匯款所用，何以申辦後未
      立即交予老闆，反而同時將3 本存摺及印鑑等重要物品置
      於機車內帶進帶出，其處置均與常情不符，益徵其辯解之
      不可採。再者，倘被告之帳戶確係失竊，則取得此一帳戶
      而意欲詐騙他人財產之詐騙集團又該如何防免被告隨時掛
      失止付，或變更印鑑、密碼，私自將款項提領一空，使其
      等花費心力施以詐術之所得不至為他人作嫁，是詐騙集團
      之所以敢於利用此一帳戶作為施詐之工具，顯係有相當之
      把握確信帳戶不致隨時遭掛失止付，或帳戶所有人不至輕
      易變更印鑑、密碼，私自將款項提領一空，而詐騙集團之
      所以能有此確信，顯因被告曾與之聯繫，同意其使用之故
      ，是被告所辯應不足採。
（三）證人即被告之老闆甲○雖於偵查及本院審理時均稱：被告
      有向伊提到帳戶遺失的事情，被告說是4、5月份遺失的，
      被告說帳戶、印章放在機車置物箱內，置物箱被撬開，伊
      聽到後的直覺是去辦掛失，但被告有沒有去辦，伊不知道
      等語，然證人甲○所述之內容均係聽聞被告之陳述，縱被
      告確曾向甲○表達帳戶遺失等情，亦難逕認被告所辯：帳
      戶確係遺失等情屬實，是證人甲○之證詞尚不足以為有利
      被告之認定。
（四）被告選任之辯護人雖曾辯護稱：被告同時遺失之臺灣銀行
      帳戶部分，業經臺南地院判處有期徒刑5 月確定，本案與
      該案應屬想像競合犯，本案應不受理云云，然被告所辯帳
      戶遺失等情顯不足採，已詳如前述，且被告於本院審理時
      否認有將臺灣銀行及第一銀行之帳戶於同一時間交予同一
      詐騙集團或個人，與想像競合犯之成立要件不符，是此一
      辯解亦無足採。
（五）詐騙集團利用蒐集得來之銀行帳戶從事詐欺行為，早為傳
      播媒體廣為報導，被告為年滿24歲之成年人，有工作經驗
      ，應已累積相當之社會歷練，應可預見交付自己名義之銀
      行帳戶存摺、提款卡等予不相識之人，有幫助他人實施詐
      欺犯行之可能，仍將銀行帳戶存摺、印鑑等物交付予不知
      真實身分之人，致自己無法了解、控制該銀行帳戶之使用
      方法及流向，是被告應具縱使詐騙集團利用其所交付之銀
      行帳戶實施詐欺行為，亦不違背其本意之幫助犯意甚明，
      其犯行明確，應依法論科。
二、核被告所為係犯刑法第30條第1項、第339條第3項、第1項之
    幫助詐欺取財未遂罪。被告係以幫助詐欺之意思而參與犯罪
    構成要件以外之行為，應論以幫助犯，爰依刑法第30 條第2
    項之規定依正犯之刑減輕之。又詐騙集團雖已著手於詐術之
    實施，惟未生取得他人財物之結果，其犯罪屬未遂階段，爰
    依刑法第25條第2 項規定，按既遂犯之刑遞減輕之。爰審酌
    被告無前科，素行堪稱良好，未實際從事詐騙行為，可責難
    之程度較輕，然提供帳戶供他人非法使用，有礙於金融交易
    秩序及警方之查緝，助長詐欺風氣以及被害人遭詐騙之金額
    、其高職肄業之智識程度等情狀，量處如主文所示之刑，並
    諭知易科罰金之折算標準。又本件被告犯罪成立之時間係在
    96年4月24 日以前，合於中華民國九十六年罪犯減刑條例之
    規定，爰依中華民國九十六年罪犯減刑條例減其宣告刑 1/2
    ，並諭知易科罰金之折算標準。
據上論斷，應依刑事訴訟法第299條第1項前段，刑法第30條、第
339條第3項、第1項、第25條第2項、第41條第1 項前段，刑法施
行法第1條之1第1項、第2項前段，中華民國九十六年罪犯減刑條
例第2條第1 項第3款、第7條、第9條，判決如主文。
本案經檢察官張立言到庭執行職務。
中    華     民    國    97    年    7     月    1    日
                   刑事第二庭審判長法  官  黃永勝
                                   法  官  鄭貽馨
                                   法  官  楊坤樵
以上正本證明與原本無異。
如不服本判決應於收受本判決後10日內向本院提出上訴書狀，並
應敘述具體理由。若未敘述理由者，應於上訴期間屆滿後20日內
向本院補提理由書狀 (均須按他造當事人之人數附繕本)。
                                   書記官  謝佩欣
中    華    民    國    97    年    7     月     1    日
附錄本案論罪科刑法條全文：
中華民國刑法第339條
意圖為自己或第三人不法之所有，以詐術使人將本人或第三人之
物交付者，處5年以下有期徒刑、拘役或科或併科1千元以下罰金
。
以前項方法得財產上不法之利益或使第三人得之者，亦同。
前二項之未遂犯罰之。


司法院資訊處製作；財團法人民間司法改革基金會備份。
